【裁判字號】    97,訴易,15
【裁判日期】    970617
【裁判案由】    損害賠償
【裁判全文】
臺灣高等法院臺中分院民事判決  97年度訴易字第15號
原  告  丙○○
被  告  甲○○
上列原告因被告甲○○過失傷害案件，提起刑事附帶民事訴訟（
97年度交附民字第14號），請求侵權行為損害賠償事件，經本院
刑事庭裁定移送，本院於民國97年06月03日言詞辯論終結，判決
如下︰
    主  文
被告應給付原告新臺幣捌萬伍仟玖佰零肆元，及自民國九十七年
二月二十日起至清償日止，按年息百分之五計算之利息。
原告其餘之訴駁回。
訴訟費用由被告負擔二分之一、餘由原告負擔。
    事實及理由
一、原告主張：被告甲○○於民國95年12月15日中午12時15分許
    ，將其所駕駛車號 B5-9307號自小貨客車臨時停靠在臺中市
    ○○○路89號前之路邊，未注意行人及車輛，貿然開啟駕駛
    座側之左前車門，致使車門碰撞原告丙○○所騎乘之G6Q-93
    5 號重機車，人車倒地滑行數公尺，致原告丙○○受有頭部
    外傷合併腦震盪、左側鎖骨骨折及右膝挫傷等傷害。被告甲
    ○○因過失傷害案件，經判處罪刑確定（本院97年度交上易
    3 號）。原告因受傷支出醫藥費新台幣（下同）10萬元，將
    來需再次手術取出鋼片之醫藥費約10萬元；又原告原受雇於
    新城清潔行，每月工資2萬1000元，受傷後，自95年07月起1
    年間無法工作，計損失25萬2000元。另原告受傷精神痛苦，
    爰依民法第 195條規定請求精神慰撫金20萬元。聲明求為判
    決：(一)被告帶賠償原告67萬8500元及自起訴狀繕本送達之翌
    日（即97年02月20日）起至清償日止，按年息百分之 5計算
    之利息。(二)訴訟費用由被告負擔。
二、被告對於伊確曾於上開時、地，因開啟所駕駛已停放上址之
    自小貨車駕駛座側左前車門，而與原告所騎乘之上開重型機
    車發生擦撞，致丙○○因此人車倒地而受有上揭傷害等事實
    並不否認；惟辯稱：被告之車速很快，在肇事前因低頭看所
    載小孩有無淋到雨而肇事，雙方均有過失；原告精神賠償請
    求過高等語，並求為判決駁回原告之訴。
三、原告主張上開肇事經過及其因本件車禍受傷之事實，有道路
    交通事故調查報告表、現場圖、中國醫藥大學附設醫院診斷
    證明書、惠聖醫院診斷證明書、現場照片分別附於刑事卷及
    附民卷可證。被告雖辯稱：是原告車速太快，且頭低低的未
    注意車前狀況，才導致本件車禍云云，但被告於警詢時即供
    稱：「（問：你開啟車門前有無發現對方駛來？）當時雨很
    大，我  沒有看到對方。」、「（問：你開啟車門前有無注
    意路上有無車輛通行？）當時下雨都沒有車輛通行」等語（
    見警卷第 2頁），顯然被告於車禍發生前並未看見告訴人騎
    機車駛來，其上開所辯不足採信。又被告聲請傳喚之證人乙
    ○○於本院到庭證稱：有看到被告開車門，如何撞到的沒有
    看到。當時伊與被告去搬沙發，伊站在被告的車子後面，被
    告將車子停好在白色邊線內，開車門要拿便當給伊，伊就看
    到原告載小孩子到該處，就聽到碰一聲，機車倒下的聲音，
    機車有無撞到車門伊沒有看到。我就叫救護車救人等語（見
    本院卷第31頁），則其證詞自不足為有利被告之認定。原告
    之上開主張堪信為真實。依現場照片所示，被告停放該部自
    小貨車之位置雖在路邊邊線內，然當被告開啟車門時，該車
    門位置業已超出路邊邊線甚多無疑，是依道路交通安全規則
    第112條第3項「汽車停車開啟車門時，應注意行人、車輛，
    並讓其先行。」之規定，則被告在開啟伊所駕上開車輛之左
    側前車門時，對於駕駛在該道路上之行經人車，自有應注意
    人車安全之注意義務。而依當時天候、路況、視距等情形，
    均無不能注意之特別情事，竟疏於注意未讓行人、車輛先行
    向外開啟車門，始致肇事，被告駕車行為自有過失。且其過
    失行為與原告受傷間具有相當因果關係。
四、按因故意或過失，不法侵害他人之權利者，負損害賠償責任
    。無行為能力人或限制行為能力人，不法侵害他人之權利者
    ，以行為時有識別能力為限，與其法定代理人連帶負損害賠
    償責任。不法侵害他人之身體、健康、名譽、自由、信用、
    隱私、貞操，或不法侵害其他人格法益而情節重大者，被害
    人雖非財產上之損害，亦得請求賠償相當之金額。民法第18
    4條第1項前段、第187條第1項、第195條第1項前段分別定有
    明文。查本件被告過失傷害原告，侵害原告之身體，並致原
    告身心受有非財產上之損害，自應負損害賠償責任。
五、茲就原告各項請求審酌如下：
  (一)醫療費用：原告主張支出醫療費用10萬元為部分，雖據提出
    中國醫藥大學附設醫院收據、賴中醫診所收據、惠聖診所收
    據、台中榮民總醫院收據為証，但查中國醫藥大學附設醫院
    收據金額為1萬0241元、賴中醫診所收據金額為2萬4550元、
    惠聖診所收據金額為2910元、台中榮民總醫院收據金額為85
    90元，合計共 4萬6291元，此部分為被告所不爭執，應堪信
    原告此部分之主張為真實，應予准許。其餘醫療費用原告並
    未舉證證明，自不足採信，不應准許。
  (二)將來取出鋼片之醫療費用：原告主張此部分費用約10萬元，
    但未舉證證明，惟原告因左側鎖股骨折而植入鋼片，自需再
    次開刀取出，將來取出鋼片之醫療費用應屬原告所受之損害
    。本件原告已證明受有損害而因尚未再次開刀取出鋼片而不
    能證明其數額，依民事訴訟法第222條第2項本院自應審酌一
    切情況，依所得心證定其數額。本件賴中醫診所及惠聖診所
    均係治療骨折、復健，再次開刀取出鋼片自無該部分之費用
    ；中國醫藥大學附設醫院、台中榮民總醫院則係手術及術後
    之治療費用，此部分第一次手術及術後之治療費用共計 1萬
    8831元（10241加8590等於18831），本院審酌再次開刀僅取
    出鋼片，其應較第一次治療植入鋼片之手術簡單，手術及術
    後之治療費用應以第一次費用之半數（亦即9416元）為適當
    （18831除以2等於9416，四捨五入），應認原告主張將來取
    出鋼片之醫療費用於9416元範圍內為真實，應予准許。逾此
    範圍，不足採信，不應准許。
  (三)無法工作損失：原告主張原受雇於新城清潔行，每月工資 2
    萬1000元，平均每日薪資 700元，業據提出新城清潔行工作
    證明為證（見本院卷第25頁），應堪信為真實。至於原告主
    張受傷後，自95年7月起1年間無法工作，請求工作損失25萬
    2000元云云，除原告於96年5月2日至96年5月6日住院治療，
    有台中榮民總醫院診斷證明書足證（見本院交附民卷第46頁
    ），而原告於95年12月15日至中國醫藥大學附設醫院急診、
    於95年12月18日至96年5月28日共8次至中國醫藥大學附設醫
    院門診，及於96年5月11日至96年12月04日共8次至台中榮民
    總醫院門診，有中國醫藥大學附設醫院、台中榮民總醫院院
    診斷證明書足證（見本院交附民卷第23、24、46頁），是原
    告無法工作之日數自應為23日（住院6日、急診1日、門診16
    日），此部分合計損失為 1萬6100元，原告此部分之請求自
    應准許，逾此範圍，不應准許。
  (四)精神賠償金：原告因本件車禍受有頭部外傷合併腦震盪、左
    側鎖骨骨折及右膝挫傷，其精神自受有痛苦，本院斟酌原告
    有土地及地上建物一筆、被告有汽車 1部，此經本院依職權
    調閱稅務電子閘門財產所得明細表附卷可稽，及原告所受損
    害，原告請求精神賠償金10萬元為適當，應予准許。
    綜上，原告因本件車禍所受損害為17萬1807元。
六、查本件車禍雖肇因於被告疏於注意未讓行人、車輛先行向外
    開啟車門，始致肇事，已如前述；但原告騎乘機車未注意車
    前狀況，原告對於本件損害之發生亦與有過失，本院認應減
    少被告賠償責任50%，是原告得向被告請求賠償金額為8萬59
    04元及自起訴狀繕本送達之翌日（即97年02月20日）起至清
    償日止按年息百分之 5計算之法定利息，為屬有據，應予准
    許；其逾此部分所為之請求，為無理由，應予駁回。
七、本件事證已臻明確，兩造其餘攻擊防禦方法及舉證，核與本
    件判決結果不生影響，毋庸逐一論列，併此敘明。
八、據上論結，原告之訴，一部有理由，一部無理由，依民事訴
    訟法第79條，判決如主文。
中    華    民    國    97    年    6     月    17    日
                民事第三庭  審判長法  官  陳照德
                                  法  官  曾謀貴
                                  法  官  李平勳
以上正本係照原本作成。
不得上訴。
                                  書記官  江丞晏
中    華    民    國    97    年    6     月    17    日
                                                      Ａ


司法院資訊處製作；財團法人民間司法改革基金會備份。
